【裁判字號】    97,交簡上,1135
【裁判日期】    971231
【裁判案由】    公共危險
【裁判全文】
臺灣臺中地方法院刑事判決          97年度交簡上字第1135號
上  訴  人  臺灣臺中地方法院檢察署檢察官
被      告  丙○○
上列上訴人因被告公共危險案件，不服本院因被告自白犯罪，逕
以簡易判決處刑之九十六年度交簡字第一五三號中華民國九十七
年十月三十日第一審簡易判決（起訴案號：臺灣臺中地方法院檢
察署九十七年度偵字第一七四六七號），提起上訴，本院管轄第
二審之合議庭判決如下：
    主    文
上訴駁回。
    犯罪事實
一、丙○○前無不法犯罪前科紀錄，素行尚佳，其明知服用酒類
    或其他相類之物，不能安全駕駛動力交通工具者，不得駕駛
    動力交通工具，竟於民國九十七年七月十日十四時許，在臺
    中縣豐原市其兄長邱清水住處咀嚼食用以高粱酒浸泡，含有
    酒類成分之檳榔後，於其吐氣所含酒精成分已逾法定標準值
    而達於之不能安全駕駛之狀態下，仍駕駛動力交通工具即邱
    清水所有之車牌號碼PI－1859號自用小客車上路，欲前往醫
    院為感冒之診治。嗣丙○○於同日十四時二十分許，駕車由
    南往北方向沿臺中縣豐原市○○路綠山巷行經臺中縣豐原市
    綠山巷與八二弄路口欲行右轉八二弄時，因不勝酒力，疏未
    注意車前狀況猶貿然疾駛，適有乙○○駕駛登記於臺中縣豐
    原市公所名下之車牌號碼ST－065號自用公務大貨車，沿臺
    中縣豐原市○○路綠山巷八二弄由東往西方向亦行駛至該交
    岔路口欲行左轉臺中縣豐原市○○路綠山巷，旋丙○○所駕
    駛之上揭車輛之前車頭即因閃避不及而撞擊乙○○所駕駛前
    開自用公務大貨車之左前方車頭，致雙方所駕車輛皆有所損
    壞。後經員警據報前往肇事現場處理，並帶同丙○○前往行
    政院衛生署豐原醫院施以抽血檢驗，測得其血液中酒精成分
    為一０七‧五０MG/DL，換算呼氣酒精成分高達每公升０‧
    五三七毫克，已逾法定標準值，始進而查悉上情。
二、案經臺中縣警察局豐原分局報請臺灣臺中地方法院檢察署檢
    察官偵查起訴，本院因被告自白犯罪，認宜以簡易判決處刑
    ，乃不經通常審判程序，逕以簡易判決處刑。
    理    由
一、上開犯罪事實，業據被告丙○○於本院訊問時均坦承不諱，
    並有行政院衛生署豐原醫院檢驗科檢驗報告單、刑法第一百
    八十五條之三查獲後測試、觀察職務報告、汽車駕駛人酒後
    生理協調平衡檢測紀錄表、道路交通事故現場圖、臺中縣警
    察局舉發違反道路交通管理事件通知單及肇事現場照片等件
    附卷足資佐憑（見警卷第一四頁至第一六頁、第二二頁至第
    二七頁），是被告首揭自白核予客觀事實相符，堪予採信。
    另按汽車駕駛人飲用酒類後其呼氣所含酒精濃度超過每公升
    ０‧二五毫克者，不得駕車，道路交通安全規則第一百十四
    條第二款定有明文。又醫學文獻上認吐氣所含酒精濃度達每
    公升０‧二五毫克者，有輕度協調功能降低之現象；每公升
    達０‧五毫克者，有反應較慢、感覺減低、影響駕駛之現象
    等現象；每公升達０‧七五毫克者，有思考改變、個性行為
    改變之現象，此有行政院國軍退除役官兵輔導委員會臺北榮
    民總醫院（八八）北總內字第二六八六八號函及附件可考。
    再按刑法第一百八十五條之三服用酒類不能安全駕駛而駕駛
    之公共危險罪，其立法目的乃在藉抽象危險犯之構成要件，
    以嚇阻酒後駕車危害道路交通安全，故其構成要件係以「抽
    象危險犯」為前提，不以發生具體危險為必要，同時參考德
    國、美國之認定標準，對於呼氣酒精濃度已達每公升０‧五
    五毫克（即０‧二五mg/l）或血液濃度達０‧一一％以上，
    肇事率為一般正常人之十倍，認已達「不能安全駕駛」之標
    準，此有法務部於八十八年五月十日邀集交通部、行政院衛
    生署、內政部警政署、中央警察大學等單位相關人員召開之
    研商訂定刑法第一百八十五條之三服用毒品、麻醉藥品、酒
    類或其他相類之物，不能安全駕駛交通工具之認定標準會議
    結論可參。本件被告經警施測其血液酒精濃度換算呼氣酒精
    濃度為每公升０‧五三七毫克，依前揭行政院國軍退除役官
    兵輔導委員會臺北榮民總醫院函示說明，足認被告當時已有
    反應較慢、感覺減低、影響駕駛之現象。而汽車駕駛人飲酒
    後，會降低對光線之適應能力，削弱其對於路況及車前狀況
    辨識之正確性，亦使神經反應遲鈍，致使駕駛人駕車時無法
    適切操控車輛，因此酒後駕車，對一般往來之公眾及駕駛人
    自身皆具有高度危險性，此為智識健全之人所可認識者；且
    酒後不應駕車之觀念，復已透過教育及各類媒體廣為宣導，
    為一般民眾所週知，故被告對於酒後不能駕車及酒醉駕車之
    危險性，應有相當之認識。參酌被告復在道路行駛中與來車
    對撞而肇事，綜此應已足認被告因酒後注意力、反應力、感
    知能力、駕駛能力均降低，已達不能安全駕駛動力交通工具
    之程度。是本件事證至臻明確，被告犯行洵堪認定。
二、核被告丙○○所為，係犯刑法第一百八十五條之三服用酒類
    不能安全駕駛動力交通工具而駕駛罪。原判決因認被告罪行
    事證明確，並審酌被告犯罪之一切情狀，適用刑法第一百八
    十五條之三、第四十一條第一項前段、刑法施行法第一條之
    一（第一項）之規定，對被告量處拘役四十日，並諭知易科
    罰金之折算標準，其認事用法並無違誤，量刑亦稱妥適。
三、檢察官提起上訴之意旨略以：行政罰法於九十五年二月五日
    施行後，該法第二十六條明定一行為不二罰及刑事處罰優先
    原則，且九十二年十二月二十八日總統公布修正道路交通管
    理處罰條例部分條文案，其中第十條業已配合行政罰法第26
    條規定修正，基於符合比例原則、正當法律程序等憲法及行
    政法一般法律原則，交通部經函徵法務部意見後，認為行政
    罰法施行後、道路交通管理處罰條例新修正條文施行前，有
    關汽車駕駛人酒精濃度超過規定標準移送依刑事法律（即刑
    法第一百八十五條之三無法安全駕駛）論處之違反道路交通
    管理事件，應依行政罰法第二十六條規定辦理；亦即移送法
    辦者，不再依處罰條例處罰罰鍰。但自九十五年七月一日刑
    法新修正條文施行後，對於酒後駕車經移送法辦之汽車駕駛
    人，經依刑法裁判確定處以罰金低於處罰條例所訂最低罰鍰
    基準規定者，則應依處罰條例裁決繳納不足最低罰鍰之金額
    。可知立法者認為刑事處罰至少應高於行政罰之最低罰鍰基
    準。而警方開單告發酒醉駕車之裁罰金額，就駕駛小型車酒
    測值達每公升０‧四毫克以上，未滿每公升０‧五五毫克者
    ，係處罰新臺幣（下同）三萬四千五百元，超過每公升每公
    升０‧五五毫克者，係處罰四萬九千五百元，有違反道路交
    通管理事件統一裁罰基準表可參。本件被告丙○○駕駛自用
    小客車酒測值雖未逾越每公升０‧五五毫克；惟經回溯換算
    其駕車時呼氣酒精濃度已達每公升０‧七七毫克，是原審判
    決刑度折算成罰金後之金額雖未低於上開裁罰標準，惟仍疏
    未審酌被告於於駕車行為之始，其呼氣酒精濃度已達每公升
    ０‧七七毫克之事實，暨被告酒後駕車行為對於用路人具有
    極高之危險性存在等情，僅量處被告拘役四十日之刑度，似
    有過輕，難謂允當，請予以撤銷，另為適當之判決，爰依法
    提起上訴等語。
四、惟按刑罰之量定，固屬法院自由裁量之職權行使，但仍應審
    酌刑法第五十七條所列各款事由及一切情狀，為酌量輕重之
    標準，並非漫無限制；在同一犯罪事實與情節，如別無其他
    加重或減輕之原因，下級審法院量定之刑，亦無過重或失輕
    之不當情形，則上級審法院對下級審法院之職權行使，原則
    上應予尊重；此有最高法院八十五年度台上字第二四四六號
    裁判意旨可資參酌，是法律賦予審判者自由裁量權，雖此項
    裁量權之行使，並非得以任意或自由為之，仍應受一般法律
    原則之拘束、符合法律授權之目的，並受法律秩序之理念、
    法律感情及慣例所規範，亦即法官量刑權固為受法律拘束之
    裁量原則，但其內涵、表現仍將因各法官的理念、價值觀、
    法學教育背景的不同而異，是以自由裁量的界限實難有客觀
    的解答，端賴法官於個案審判時，依個案事由加以審酌，倘
    無裁量濫用情事，要難謂其有不當之處。次按刑事簡易判決
    得無庸就刑法第五十七條規定事項所審酌之情形，加以記載
    說明，此觀刑事訴訟法第四百五十四條規定自明，本件原審
    因被告丙○○自白犯罪，逕依簡易判決程序處刑，雖未就刑
    法第五十七條所列各款例示事由之審酌於判決中詳加記載量
    刑依據，惟依前揭法條、說明，尚不得即謂原審未加以審酌
    前開事由而遽認其判決不適法，殆無疑義。且本件被告所犯
    刑法第一百八十五條之三服用酒類不能安全駕駛動力交通工
    具而駕駛之公共危險罪，係屬法定刑一年以下有期徒刑、拘
    役或十五萬元以下罰金之罪，屬於微罪，衡諸罪刑比例，並
    不適宜於第一次犯本條之罪即逕處以過重之刑罰；而原審已
    依刑事訴訟法第四百五十四條第二項規定，逕行引用起訴書
    ，詳細記載認定之犯罪事實、證據及應適用之法條，顯已審
    酌被告查無前科，本件被告之酒醉程度，駕駛交通工具為自
    用小客車，對往來人車安全造成相當之危險及犯後終能坦承
    犯行，態度良好等一切情狀，而於法定刑度範圍內量處被告
    拘役四十日，並諭知易科罰金之折算標準，自難謂原審有何
    違法失當之處。檢察官雖以上開事由認原審量刑過輕云云；
    然刑事處罰與行政裁罰之方式、性質、效果及影響，本非相
    同，自難相提並論，蓋拘役屬自由刑，原審判決所處拘役雖
    諭知得易科罰金，然是否准予易科，執行檢察官仍應依刑法
    第四十一條規定審酌，若被告無法繳納上開罰金，仍有遭受
    執行拘役，拘束其人身自由之刑之可能，自不得僅以所處拘
    役易科後之罰金數額，較前揭行政裁罰標準為低，即認原審
    判決量刑失當。此外，本件又查無其他足資加重所科刑度之
    事由，是原判決除認事用法均無不當外，量刑亦堪稱妥適。
    檢察官上訴爭執本件量刑過輕，未慮及個案具體量刑事由，
    其上訴尚非有據，應予駁回。
據上論斷，應依刑事訴訟法第四百五十五條之一第一項、第三項
、第三百六十八條，判決如主文。
本案經檢察官甲○○到庭執行職務。
中    華    民    國    97    年    12    月    31    日
                  刑事第三庭  審判長法  官  周瑞芬
                                    法  官  黃松竹
                                    法  官  陳思成
以上正本證明與原本無異。
不得上訴。
                                    書記官  吳詩琳
中    華    民    國    97    年    12    月    31    日


司法院資訊處製作；財團法人民間司法改革基金會備份。
